【裁判字號】    98,易,1193
【裁判日期】    981126
【裁判案由】    詐欺
【裁判全文】
臺灣彰化地方法院刑事判決           98年度易字第1193號
公  訴  人  臺灣彰化地方法院檢察署檢察官
被      告  乙○○
                        弄3號.
上列被告因詐欺案件，經檢察官提起公訴（98年度偵字第8686號
），本院依簡式審判程序判決如下:
    主  文
乙○○犯幫助詐欺取財罪，累犯，處有期徒刑伍月，如易科罰金
，以新台幣壹仟元折算壹日。
    事  實
一、乙○○前因詐欺案件於民國（下同）95年9月1日，經臺灣台
    中地方法院判處有期徒刑3月確定，甫於同年11月24日易科
    罰金執行完畢。乙○○猶不知悔改，明知金融帳戶係金融機
    構與開戶人約定供其個人理財使用，與個人之信用及隱私有
    極密切之關係，具專屬性，非一般可借與他人使用之物，其
    並可預見提供自己之金融帳戶、存摺、提款卡、印章及密碼
    予他人使用，常與財產犯罪密切相關，可能被犯罪集團所利
    用以遂行犯罪後，用以隱匿、掩飾犯罪所得財物或財產上利
    益，其竟基於幫助他人實施詐欺犯罪之犯意，於98年8月15
    日，在台南市○○路上之麥當勞店內，將其所有台灣銀行安
    南分行帳號000000000000號之存摺、提款卡、密碼，交付予
    姓名、年籍不詳之成年男子，以此方式幫助他人實施詐欺取
    財犯行。嗣後，該姓名、年籍不詳之成年男子與所屬詐欺集
    團成員基於意圖為自己不法所有之犯意聯絡，分別於：
    （一）於98年8月27日，以電話向現住彰化縣大村鄉之甲○○佯稱：在奇摩拍賣網得標，需至ATM取消定期扣款
          業務等語，使甲○○陷於錯誤，而依對方之指示，於
          98年8月28日下午5時許，在彰化縣大村鄉大村郵局匯
          款2萬5998元（不含手續費17元）至前揭帳戶內。
    （二）另於98年8月28日下午5時10分許，以電話向現住臺北
          縣新莊市之丁○○佯稱：在奇摩拍賣網站購買衣服匯
          款時，匯到分期付款帳戶，需至ATM取消定期扣款業
          務等語，使丁○○陷於錯誤，而依對方之指示，於98
          年8月28日晚上6時14分許，在臺北縣新莊市華南銀行
          ATM匯款2萬9986元（不含手續費17元）至前揭帳戶內
          。
    （三）又於同年月28日下午5時43分許，以電話向現住臺北
          縣新莊市之丙○○佯稱：在奇摩拍賣網站購買物品匯
          款時，匯到分期付款帳戶，需至ATM取消定期扣款業
          務等語，使丙○○陷於錯誤，而依對方之指示，於98
          年8月28日下午5時43分許，在臺北縣新莊市之OK便利
          商店內華南銀行ATM匯款1萬8250元（不含手續費17元
          ）至前揭帳戶內。
    嗣經甲○○、丁○○、丙○○，發覺有異，始知受騙。
二、案經彰化縣警察局員林分局報告台灣彰化地方法院檢察署檢
    察官偵查起訴。
    理  由
一、本件被告所涉為死刑、無期徒刑、最輕本刑為3年以上有期
    徒刑或高等法院管轄第一審案件以外之罪，並於本院行準備
    程序時就被訴事實為有罪之陳述，本院合議庭依刑事訴訟法
    第273條之1第1項規定，裁定改由受命法官獨任行簡式審判
    程序，先予敘明。
二、上揭犯罪事實業據被告於警詢、偵訊及本院審理時坦承不諱
    ，核與證人即被害人劉國堅指證情節相符，並有贓物認領保
    管單1份在卷足憑，足認被告自白與事實相符。綜上，本件
    事證明確，被告犯行堪以認定，應予依法論科。
一、本案被告黃進生所犯係死刑、無期徒刑、最輕本刑為3年以
    上有期徒刑以外之罪，其於準備程序就前揭被訴事實為有罪
    之陳述，經受命法官告知簡式審判程序之旨，並聽取被告與
    公訴人之意見後，本院認無不得或不宜改依簡式審判程序進
    行之處，爰依刑事訴訟法第273條之1第1項、第284條之1，
    裁定本案由受命法官獨任進行簡式審判程序。
二、訊據被告乙○○固坦承前揭帳戶確為其所申辦，然矢口否認
    有何幫助詐欺犯行，辯稱：前揭帳戶存摺、提款卡（含密碼
    ）及印章，係其缺錢看報紙向地下錢莊借1萬元，實拿7000
    元，前揭帳戶係交給地下錢莊做為抵押之用等語。
    惟查：
（一）上開犯罪事實，業據證人即被害人甲○○、丁○○、丙○○於警詢中指訴綦詳，復有證據清單編號2、4、5所列書
      證在卷足憑，是被告所有前揭帳戶確實交付詐騙集團成員
      使用，藉以向甲○○、丁○○、丙○○詐騙，使渠等匯款
      至被告前揭帳戶內等情，堪以認定。
（二）金融帳戶存摺事關個人財產權益之保障，其專有性甚高，
      除非本人或與本人具有親密或信賴者，斷無提供陌生人持
      有使用之理，且縱令有特殊情況偶須交付他人使用，亦必
      對該人甚為熟悉、信任，且深入瞭解使用用途，始會安心
      提供，然被告於不知對方真實姓名、年籍之情形下，猶將
      前揭帳戶之存摺、提款卡及密碼交予不知位在何處之地下
      錢莊人員，被告所為顯悖於社會常情。
（三）再者，金融帳戶本身之價值係存在於帳戶內存款餘額之多
      寡，帳戶本身並無額外價值可供擔保，今被告所交付之上
      開帳戶內餘額為83元，有該行存摺存款歷史明細批次查詢
      清單1份在卷足憑，如何擔保被告1萬元之借款？且目前金
      融機構對於個人開立帳戶使用，並無任何特殊之限制，一
      般民眾皆可隨時在金融機構開戶使用，而提供存摺、提款
      卡供他人使用，可能遭作為犯罪用之情，迭據報章雜誌披
      露，被告為30歲之成年男子（年籍詳卷），且係二專肄業
      ，應具相當之社會經驗，況被告曾於94年間因販賣金融機
      構帳戶予詐騙集團遭臺灣臺中地方法院判決有期徒刑3月
      確定，被告對此自難諉為不知。復查，現今社會上利用人
      頭帳戶詐欺取財以逃避查緝之犯案方式層出不窮，經媒體
      廣為報導，已成眾所週知之事，被告自無例外，雖被告可
      能無法確知該犯罪集團成員將如何利用其存摺，然其應可
      預見刻意使用他人存摺者，必作非法之途，詐欺取財當然
      是其中最有可能之事，卻仍將該存摺等物交給該犯罪集團
      之成員，且其帳戶果然被用為詐欺取財之工具，其容任他
      人利用其帳戶詐欺取財之行為，已符合預見其發生而其發
      生並不違背其本意之間接故意（不確定故意）之情形。綜
      上所述，被告上開所辯，顯係飾卸之詞，實難採信。綜上
      ，本件事證明確，被告犯行洵堪認定，應予依法論科。
三、查本件上開姓名、年籍不詳之成年男子及與其共犯詐欺犯行
    之成年人，共同基於為自己不法所有之犯意，以詐術使被害
    人陷於錯誤，而交付財物，核渠等年籍不詳之成年人所為，
    均係犯刑法第339條第1項詐欺取財罪。又按刑法上之幫助犯
    ，係指以幫助之意思，對於正犯資以助力，而未參與實施犯
    罪之行為者而言（最高法院49年臺上字第77號判例參照），
    本件被告提供上開帳戶之存摺、印章、提款卡（含密碼）等
    物予渠等成年男子，供渠等人為前揭詐欺取財之工具，顯係
    基於幫助他人詐欺取財之犯意為之，且其提供帳戶予他人之
    行為係屬刑法詐欺取財罪構成要件以外之行為，其既以幫助
    他人犯罪之意思而參與犯罪構成要件以外之行為，且在無證
    據證明被告係以正犯而非以幫助犯之犯意參與犯罪之情形下
    ，依上開說明，應認其所為係幫助犯而非正犯行為。
四、核被告乙○○所為，係犯刑法第30條第1項前段、第339條第
    1項幫助詐欺取財罪。被告係幫助他人詐欺取財，屬幫助犯
    ，爰依刑法第30條第2項規定，減輕其刑。爰審酌被告任意
    提供自己所開立之帳戶予不法份子使用，且其提供帳戶之行
    為非惟幫助詐騙者遂行詐財目的，同時減少詐欺者遭查獲之
    風險，愈使其肆無忌憚，加深犯罪之猖獗，致使社會經濟遭
    受重大危害，但其犯後已坦承犯行，態度尚佳，及其犯罪動
    機、智識程度等一切情狀，量處如主文所示之刑，並諭知易
    科罰金之折算標準，以資懲儆。
據上論斷，應依刑事訴訟法第273條之一、第299條第1項前段，
刑法第30條第1項前段、第2項、第339條第1項、第41條第1項前
段、刑法施行法第1條之1第1項、第2項前段，判決如主文。
本案經檢察官蔡曉崙到庭執行職務。
中    華    民    國    98    年    11    月    26    日
                  刑事第四庭    法      官  姚銘鴻
以上正本證明與原本無異。
如不服本判決應於收受判決後10日內向本院提出上訴書狀，並應
敘述具體理由；其未敘述上訴理由者，應於上訴期間屆滿後20日
內向本院補提理由書(均須按他造當事人之人數附繕本)「切勿逕
送上級法院」。
告訴人或被害人對於判決如有不服具備理由請求檢察官上訴者，
其上訴期間之計算係以檢察官收受判決正本之日期為準。
中    華    民    國    98    年    11    月    26    日
                                書  記  官  郭佳雯
附錄本案論罪科刑法條全文：
中華民國刑法第339條（普通詐欺罪）
意圖為自己或第三人不法之所有，以詐術使人將本人或第三人之
物交付者，處 5 年以下有期徒刑、拘役或科或併科 1 千元以下
罰金。
以前項方法得財產上不法之利益或使第三人得之者，亦同。
前二項之未遂犯罰之。


司法院資訊處製作；財團法人民間司法改革基金會備份。
